---
title: "Innlevering1 sok2008"
author: "Justina Sumskyte"
date: '2022-09-02'
output:
  pdf_document:
    latex_engine: pdflatex
    
---

## Utfordring 1.3

### Oppgave 5

```{r setup, include=FALSE}
knitr::opts_chunk$set(echo = TRUE)
library(knitr)
library(tidyverse)  
library(readxl) 
library(ineq)
library(PxWebApiData)
library(ggplot2)
library(gglorenz)

decile_data <- read_excel("~/Dev/SOK-1008/Innlevering 1/GCIPrawdatatest.xlsx", skip = 2)  

head(decile_data) 

decile_data$gini <- 0

noc <- nrow(decile_data)

for (i in seq(1, noc)){
  decs_i <- unlist(decile_data[i, 3:12])
  decile_data$gini[i] <- Gini(decs_i)
}

temp_data <- subset(
  decile_data, Country %in% c("United States","Sweden","Finland","Norway", 
                              "Denmark"))
```

```{r echo=FALSE, fig.height=4, fig.width=6, fig.align='center'}

ggplot(temp_data, 
       aes(x = Year, y = gini, color = Country)) +
  geom_line(size = 1) +
  theme_bw() +
  ylab("Gini") +
  ggtitle("Gini coefficients \n Nordic countries")+
  theme(plot.title=element_text(hjust=0.5))


```

Gini-koeffisient viser oss inntekt/formue forskjellig i en befolkning/land. Jo nærmere Gini-koeffisienten er jo mindre forskjell er det i inntekt fordeling i et land. Diagram for Gini-koeffisienter for de fire nordiske landene og USA kan vi se at de nordiske stater har lav Gini-koeffisient som ligger en plass mellom 0.20-0.30 mens i USA den er rund 0.40. Årsaken at Gini-koeffisient er høy i et land er at det er skeiv fordeling på inntekt/formue. Det vil si at det er stort forskjellig mellom de som tjener mye og de som har lav inntekt. I USA kan det kan være også på grunn at det lite skatt omfordeling. De som har høy inntekt, hjelper lite til de som har lav inntekt. 
I de 4 største nordiske landene kan vi se at det er mer rettferdig fordeling, mindre forskjell mellom de med høy inntekt og de med lav inntekt. 


## Oppgave 6

```{r pressure, include=FALSE}
#Hvilke variabler som finnes i tabellen
variables <- ApiData("https://data.ssb.no/api/v0/en/table/12558/", 
                     returnMetaFrames = TRUE)
names(variables)

#hvilke verdier har ulike variablene
values <- ApiData("https://data.ssb.no/api/v0/en/table/12558/", 
                  returnMetaData = TRUE)
#Kommunekoder
values[[1]]$values
#Inntekt før/etter skatt
values[[2]]$values # 00 = Samlet inntekt, 00S=Inntekt etter skatt
#Desiler
values[[3]]$values
#Statistikkvariabel
values[[4]]$values
#År
values[[5]]$values
data <- ApiData("https://data.ssb.no/api/v0/en/table/12558/",
                Tid =c("2005","2020"), # Velg årene 2005 og 2020
                Desiler=c("01", "02", "03" ,"04", "05", "06" ,"07", "08" ,"09", "10"), #Vi velger alle desiler
                InntektSkatt="00", #Vi velger samlet inntekt
                ContentsCode="VerdiDesil", #Velger den høyeste verdien i desilen
                Region=c("5401","1902")) #Tromsø endret kommunenummer i 2020

dataframe <- data$dataset
dataframe <- dataframe[complete.cases(dataframe[,c("value")]),]

```

```{r echo=FALSE}

ggplot(dataframe, aes(x = value, color = Tid))+
  stat_lorenz()+
  geom_abline(color = "grey")+
  scale_y_continuous(labels = scales::percent)+
  scale_x_continuous(labels = scales::percent)+
  ggtitle("Inntektsfordeling i Tromsø kommune 2005-2020")+
  theme(plot.title=element_text(hjust=0.5))
  
```


Lorenz-kurve viser oss grafisk ulikhet. Den "perfekt" likhet er den grå linje i Lorenz kurven som er tegnet over. Område mellom grå linje og kurven viser oss hvor stor ulikhet er. Støre område mellom linje og kurven betyr større ulikhet. Fra figuren over før vi kan se at det er ikke så stor område mellom grå linje og kurvene til 2005 og 2020, det vil si at det er ikke så stor ulikhet i Tromsø kommune i denne tidsromet. Det har også ikke vært noe drastisk økning i ulikhet i Tromsø kommune i tidsrommet 2005-2020.

